---
title: "Esercizio Bayesian"
author: "Giulio Vannini"
date: "14 giugno 2017"
---

Dati Forniti:
```{r}
Y <- c(7, 8, 9, 4, 7, 1, 8, 5, 6, 7, 0, 1, 6, 7, 9)
N <- sum(xtabs(~Y))

alpha0 <- 10 #totale mail arrivate in 
beta0 <- 3 #settimane
alpha1 <- alpha0 + sum(Y)
beta1 <- beta0 + N
```

1) Implementazione del modello

```{r}
library(rstan)
data <- list(N, Y)

modPG <- '
data {
int N;
int Y[N];
int alpha1;
int beta1;
}
transformed data{

}

parameters {
real<lower=0> Lambda;

}
transformed parameters {

}
model {
Lambda ~ gamma(alpha1,beta1);
Y ~ poisson(Lambda);
}
'

require(rstan)
iniTime <- date()
mod <- stan_model(model_code = modPG)
endTime <- date();c(iniTime = iniTime, endTime = endTime)
```

2) Ottieni un campione simulato dalla a-posteriori

```{r}
library(rstudioapi)
system.time(
  fit <<- sampling(mod,
                  data = data,
                  pars = c("Lambda"), #a noi interessa capire la distribuzione di Lambda, non di Y. 
#Perchè dopo che si campiona lambda si capisce come distribuisce la Y
                  chains = 4,
                  iter = 25000,
                  warmup = 10000,
                  thin = 5,
                  cores = 4,
                  seed = 19861986,
                  control = list(max_treedepth = 10,
                                adapt_delta = 0.8)
  )
)
```

3) Esplora le diagnostiche di output e discuti i risultati

```{r, echo=FALSE}
require(ggmcmc)
outSim <- ggs(fit)
print(outSim)

### Trace
require(ggthemes)
ggs_traceplot(outSim) + theme_fivethirtyeight()

### Densita
ggs_density(outSim) + theme_solarized(light = TRUE)

### R cappello ovvero diagnostica di Gelman
ggs_Rhat(outSim) + xlab("R_hat") 

### diagnostica di Geweke
ggs_geweke(outSim)

### diagnostica con Caterpillar
ggs_caterpillar(outSim)

#intervalli di credibilit?
ci(outSim)

# riassunti numeri e diagnostica
summary(fit)
```

4) Riassumi le caratteristiche principali della distribuzione a-posteriori

A vedere dal traceplot e dal density plot la sovrapposizione della 4 catene è buona. Magari dal density plot soprattutto si nota qualche discrepanza in più
Gelman invece mostra che non ci sono fattori di potenziale riduzione di scala per Lambda. Il che avalla la tesi sulla discreta bontà del modello.
Bontà avallata anche da Geweke, dato che tutte le catene sono comprese su valori Z fra -2 e 2
Il grafico Caterpillar mostra invece che la credibilità di lambda è alta fra circa 4,5 e 6,25
gg_pairs non funziona perchè servono almeno due parametri (in questo caso abbiamo solo Lambda!)
La funzione summary() aiuta a monitorare numericamente quanto detto fin'ora: vale a dire che le catene si sovrappongono e non ci sono problemi con il modello.

5) Ottieni la distribuzione prededittiva della futura osservazione con un campione di dimensione 10k.
```{r}

modPGp <- '
data {
int N;
int Y[N];
int alpha1;
int beta1;
}
parameters {
real<lower=0> Lambda;

}
transformed parameters {

}
model {
Lambda ~ gamma(alpha1,beta1);
Y ~ poisson(Lambda);
}
generated quantities{
real Y_predict;
Y_predict = poisson_rng(Lambda);
}
'
iniTime <- date()
mod <- stan_model(model_code = modPGp)
endTime <- date();c(iniTime = iniTime, endTime = endTime)

system.time(
  fit <<- sampling(mod,
                  data = data,
                  pars = c("Lambda", "Y_predict"),
                  chains = 1,
                  iter = 10000,
                  warmup = 0,
                  thin = 1,
                  cores = 4,
                  seed = 19861986,
                  control = list(max_treedepth = 10,
                  adapt_delta = 0.8)
  )
)
```

```{r, echo=FALSE}
require(ggmcmc)
outSim <- ggs(fit)
print(outSim)

###traceplots
require(ggthemes)
ggs_traceplot(outSim) + theme_fivethirtyeight()

### Densita
ggs_density(outSim) + theme_solarized(light = TRUE)

### R cappello ovvero diagnostica di Gelman
#ggs_Rhat(outSim) + xlab("R_hat") - servono almeno 2 catene per eseguirlo

### diagnostica di Geweke (solo per normali standardizzate)
ggs_geweke(outSim)

### diagnostica con Caterpillar
ggs_caterpillar(outSim)

#intervalli di credibilita
ci(outSim)

# sintesi per coppie di parametri
ggs_pairs(outSim, lower = list(continuous = "density"))

```

Riassumo le caratteristiche della distribuzione predittiva:

```{r}
#    Riassumi le sue caratteristiche.
median(outSim$value)
mean(outSim$value)
min(outSim$value)
max(outSim$value)
range(outSim$value)
var(outSim$value)
sd(outSim$value)
summary(fit)
summary(outSim)
```

6) Confronta i risultati ottenuti via simulazione MCMC con i risultati esatti sopra riportati

```{r, echo=FALSE}
outSim = ggs(fit)
MailsOsservate <- c(mean(Y))
ggs_histogram(outSim, family = "Y_predict") + geom_vline(xintercept = MailsOsservate, color = "red") + geom_vline(xintercept = Y, color = "blue") + geom_vline(xintercept = mean(outSim$value), color = "green")

```

Riguardo al grafico finale:
Blue - Valori di Y osservati
Rosso - Media dei valori di Y osservati
Verde - Media di Y_predict
Mediamente è stato osservato l'arrivo di 5,6 email al giorno. 
Il valore sta dentro alla distribuzione che risulta dal modello predittivo.
Si può dire che ci si può aspettare fra le 5 e le 6 email al giorno.
Guardando anche i valori osservati si può dire che in generale non ci sono "fughe" verso valori improbabili.
Direi che il modello è accettabile.